臺灣高等法院民事判決
111年度上易字第803號
上  訴  人  許榮宗   
被 上訴 人  長鑫資產管理股份有限公司
法定代理人  潘代鼎  
訴訟代理人  郭曉鳴  

上列當事人間請求再審之訴事件，上訴人對於中華民國111年5月
31日臺灣臺北地方法院111年度再字第3號第一審判決提起上訴，
本院於111年9月14日言詞辯論終結，判決如下：
    主      文
上訴駁回。
第二審訴訟費用由上訴人負擔。
    事實及理由
一、上訴人主張：被上訴人前依債權讓與及金錢借貸法律關係起
    訴請求伊給付新臺幣（下同）85萬146元及利息暨違約金，
    經臺灣臺北地方法院以民國110年8月20日110年度訴字第361
    9號判決（下稱原確定判決）勝訴，嗣伊提起上訴，因未依
    限繳納裁判費，經本院以110年11月15日110年度上易字第97
    6號裁定駁回上訴確定在案。惟伊於93年11月27日即未依約
    繳款，被上訴人遲至109年12月14日始對伊聲請核發支付命
    令，上開返還借款請求權已罹於15年時效，伊於111年3月4
    日向原債權銀行申請之放款當期交易明細表可證明上開事實
    ，此為原確定判決未經斟酌之證物，是原確定判決具有民事
    訴訟法第496條第1項第13款規定之再審事由，爰提起再審之
    訴，聲明原確定判決廢棄，及被上訴人在前訴訟程序之訴駁
    回等語（原審判決上訴人全部敗訴，上訴人聲明不服，提起
    上訴）。其上訴聲明：㈠原判決廢棄。㈡原確定判決廢棄。㈢
    被上訴人在原確定判決訴訟程序之訴駁回。
二、被上訴人則以：上訴人所謂原確定判決未經斟酌之證據係於
    111年3月4日向原債權銀行申請取得，並非民事訴訟法第496
    條第1項第13款所指之證據。另上訴人於95年3月27日仍有還
    款7,447元，是請求權時效應自95年3月27日起算，伊於109
    年12月11日聲請核發支付命令，尚未罹於15年時效等語資為
    抗辯。其答辯聲明：上訴駁回。
三、按當事人發現未經斟酌之證物或得使用該證物者，得以再審
    之訴對於確定終局判決聲明不服，但以如經斟酌可受較有利
    益之裁判者為限，民事訴訟法第496條第1項第13款定有明文
     。所謂當事人發現未經斟酌之證物或得使用該證物，係指
    前訴訟程序事實審言詞辯論終結前已存在之證物，因當事人
    不知有此，致未經斟酌，現始知之，或雖知有此而不能使用
    ，現始得使用者而言。若在前訴訟程序事實審言詞辯論終結
    前，尚未存在之證物，本無所謂發現，自不得以之為再審理
    由（最高法院29年度上字第1005號、32年度上字第1247號裁
    判意旨參照）。查上訴人主張原確定判決未經斟酌之證據係
    其於111年3月4日向原債權銀行申請取得之放款當期交易明
    細表（原審卷21至25頁），而原確定判決係於110年8月4日
    言詞辯論終結，是上開放款當期交易明細表在前訴訟程序之
    事實審言詞辯論終結前，尚未存在，本無所謂發現，非屬於
    民事訴訟法第496條第1項第13款所定之「證物」。上訴人執
    此主張具有本條款所定之再審事由，於法無據。 
四、綜上所述，上訴人主張原確定判決有民事訴訟法第496條第1
    項第13款之再審事由，聲明廢棄原確定判決，及駁回被上訴
    人在原確定判決訴訟程序之訴，均無理由，不應准許。從而
    ，原審所為上訴人敗訴之判決，並無不合。上訴論旨指摘原
    判決不當，求予廢棄改判，為無理由，應駁回其上訴。
五、本件事證已臻明確，兩造其餘之攻擊或防禦方法及所用之證
    據，經本院斟酌後，認為均不足以影響本判決之結果，爰不
    逐一論列，附此敘明。
六、據上論結，本件上訴為無理由，爰判決如主文。
中　　華　　民　　國　　111 　年　　9 　　月　　28　　日
                    民事第五庭    
                        審判長法  官  賴劍毅
                              法  官  陳君鳳
                              法  官  呂淑玲
正本係照原本作成。
不得上訴。
中　　華　　民　　國　　111 　年　　9 　　月　　30　　日
　　　　　　　　　　　    　　書記官  陳柏惟